臺灣臺南地方法院新市簡易庭民事簡易判決
109年度新簡字第514號
原      告  趙瑞欣  
被      告  江宏駿  

上列當事人間請求損害賠償事件，經本院於民國110年3月26日言
詞辯論終結，判決如下：
    主      文
被告應給付原告新臺幣壹拾貳萬零玖佰玖拾柒元。
原告其餘之訴駁回。
訴訟費用新臺幣貳仟壹佰元，由被告負擔新臺幣壹仟貳佰柒拾元
，餘由原告負擔。
本判決原告勝訴部分得假執行。
    事實及理由
一、按訴狀送達後，原告不得將原訴變更或追加他訴。但擴張或
    減縮應受判決事項之聲明者，不在此限，民事訴訟法第255
    條第1項第3款定有明文。本件原告起訴時原聲明為：被告應
    給付原告新臺幣（下同）20萬元。嗣於本院審理中捨棄機車
    維修費800元部分，核屬減縮訴之聲明，參諸首揭規定，自
    屬適法，應予准許。又被告經合法通知，無正當理由，未於
    言詞辯論期日到場，核無民事訴訟法第386條各款所列情形
    ，爰依原告之聲請，由其一造辯論而為判決。
二、原告起訴主張：
  ㈠被告於民國107年10月12日騎乘車牌號碼000-000號機車，在
    臺南市○○區○○街000號前，追撞前方原告騎乘之車牌號碼000
    -0000號機車，致原告受有右踝三髁骨骨折之傷害。原告因
    上開傷害進行2次手術，支出醫療費8萬元，並因此有4個月
    無法工作，受有工作損失96,000元，另請求精神撫慰金21,7
    00元。此外，被告尚積欠原告借款1,500元，惟被告藉故拖
    延，避不見面，逃避責任，爰依法提起本件訴訟。
  ㈡並聲明：被告應給付原告199,200元。
三、被告雖未於言詞辯論期日到庭，惟具狀表示：本件車禍發生
    原因是原告突然急停煞車，致被告閃避不及而撞上。又原告
    手術後恢復良好，並無重大影響原告工作。被告於車禍後並
    無避不見面，而原告曾要求被告賠償其2萬元，惟被告經濟
    困難無力賠償，且原告事後已獲得保險賠償，原告不應再向
    被告求償。並聲明：原告之訴駁回。
四、本院得心證之理由:
  ㈠按因故意或過失，不法侵害他人之權利者，負損害賠償責任
    ；汽車、機車或其他非依軌道行駛之動力車輛，在使用中加
    損害於他人者，駕駛人應賠償因此所生之損害，民法第184
    條第1項前段、第191條之2前段分別定有明文。又不法侵害
    他人之身體或健康者，對於被害人因此喪失或減少勞動能力
    或增加生活上之需要時，應負損害賠償責任；不法侵害他人
    之身體、健康、名譽、自由、信用、隱私、貞操，或不法侵
    害其他人格法益而情節重大者，被害人雖非財產上之損害，
    亦得請求賠償相當之金額，民法第193條第1項、第195條第1
    項前段分別定有明文。查原告主張之前揭事實，業據其提出
    臺南市政府警察局永康分局交通分隊道路交通事故當事人登
    記聯單、國立成功大學醫學院附設醫院（下稱成大醫院）診
    斷證明書、高雄榮民總醫院臺南分院（下稱高雄榮總臺南分
    院）診斷證明書等資料影本為證，並經本院依職權調取系爭
    交通事故案卷全卷核閱無誤，此部分事實應堪認定。本件被
    告未注意車前狀況且未與前車保持隨時可以煞停之距離而追
    撞前方原告騎乘之機車，致原告受有右踝三髁骨骨折之傷害
    ，被告對系爭車禍之發生，顯有過失，且其過失行為與原告
    受有上開傷害之結果具相當因果關係甚明。準此，被告應負
    侵權行為損害賠償責任，堪以認定。被告雖辯稱係原告突然
    煞車才導致被告閃避不及而發生碰撞云云，惟道路狀況瞬息
    萬變，駕駛人本就應注意車前狀況且與前車保持隨時可以煞
    停之距離，此乃駕駛人之義務，是被告抗辯系爭車禍之發生
    係原告緊急煞車所致，尚非可採。
  ㈡茲就原告請求細目之准駁，詳述如下：
　⒈醫療費部分：原告主張其因系爭車禍事故受有右踝三髁骨骨
    折之傷害，因而支出醫療費8萬元，並提出成大醫院診斷證
    明書、高雄榮總臺南分院診斷證明書、醫療費收據為證，經
    核均為治療上開傷害所必要，然原告實際支出之醫療費用經
    本院核實僅為74,309元，此部分之主張自應准許，逾此部分
    之請求，應予駁回。
　⒉工作損失部分：原告主張其因車禍致受有右踝三髁骨骨折之
    傷害進行手術，致前後共4個月無法工作，受有工作損失96,
    000元，並提出成大醫院診斷證明書、高雄榮總臺南分院診
    斷證明書為證。依上開診斷證明書所載：原告於107年10月1
    2日至成大醫院住院，於同年月13日接受骨折復位內固定手
    術，手術後宜專人照顧1個月及休養3個月；復於109年2月17
    日住院接受手術移除內固定，同年月18日出院，後續同年月
    21日至骨科門診追蹤，宜休養1個月等語，堪認原告主張因
    系爭車禍所受之傷勢需休養而無法工作之期間共4個月為可
    採。又原告主張其每月薪資為法定基本工資，而107年10月
    至12月間勞動部公告之每月基本工資為22,000元，109年2月
    間勞動部公告之每月基本工資為23,800元，是原告主張受有
    4個月不能工作之損失89,800元部分（計算式：22,000元×3
    個月+23,800元＝89,800元），應予准許。逾此部分之請求，
    難認有據，應予駁回。
　⒊精神慰撫金部分：按慰撫金之核給標準，應斟酌雙方身分、
    地位及經濟狀況及其他各種情形核定之（最高法院76年台上
    字第1908號判例要旨可資參照）。本件交通事故，造成原告
    受有右踝三髁股骨折之傷害已如前述，而原告為大專畢業，
    從事補教工作，107、108年度課稅所得分別為213元、24,19
    4元，名下有房屋1棟、汽車1輛、投資3筆等財產；被告為大
    學肄業，107年度課稅所得為16,750元、108年度無所得收入
    ，名下無財產等情，有本院依職權調閱之被告個人戶籍資料
    、兩造稅務電子閘門財產所得調件明細表在卷可憑。本院審
    酌原告經此侵權行為所受之精神上痛苦、對於生活秩序之影
    響程度，及被告行為之手段、態樣，以及兩造之身分、地位
    、教育程度、家庭經濟狀況等一切情狀，認原告請求被告給
    付21,700元精神慰撫金，尚屬適當。
　⒋借款部分：原告主張被告另積欠其借款1,500元云云，然原告
    並未說明該筆借款與系爭車禍有何關聯，且亦未提出相關借
    款之證明，難認原告之主張為可採，是原告此部分請求顯屬
    無據。
　㈢又保險人依本法（強制汽車責任保險法）規定所為之保險給
    付，視為被保險人損害賠償金額之一部分；被保險人受賠償
    請求時，得扣除之，強制汽車責任保險法第32條定有明文。
    查本件原告自承已領得強制汽車責任保險金64,812元，有賠
    付明細在卷可稽，是此部分金額應予扣除。基上，原告請求
    被告給付185,809元（即醫療費74,309元+工作損失89,800元
    +精神慰撫金21,700元），扣除原告因系爭車禍事故已受領
    之強制汽車責任保險給付64,812元，被告尚應給付原告120,
    997元（計算式：185,809-64,812＝120,997）。
　㈣綜上，原告依據侵權行為損害賠償之法律關係，請求被告給
    付120,997元，為有理由，應予准許；逾此部分之請求，為
    無理由，應予駁回。
五、本件事證已臻明確，兩造其餘主張、陳述及所提之證據暨攻
    擊防禦方法，核與判決結果不生影響，爰不逐一論述，併此
    敘明。
六、按各當事人一部勝訴、一部敗訴者，其訴訟費用，由法院酌
    量情形，命兩造以比例分擔或命一造負擔，或命兩造各自負
    擔其支出之訴訟費用；法院為終局判決時，應依職權為訴訟
    費用之裁判，民事訴訟法第79條、第87條第1項分別定有明
    文。查本件訴訟費用為2,100元（即第一審裁判費），本院
    審酌兩造勝、敗訴之比例等情，認應由被告負擔1,270元，
    餘由原告負擔，較為合理。
七、本判決原告勝訴部分，係就民事訴訟法第427條規定適用簡
    易程序所為被告敗訴之判決，依同法第436條第2項準用第38
    9條第1項第3款規定，應依職權宣告假執行。
八、結論：本件原告之訴為一部有理由、一部無理由。爰依民事
    訴訟法第436條第2項、第385條第1項前段、第79條、第87條
    第1項、第389條第1項第3款，判決如主文。
中　　華　　民　　國　　110 　年　　4 　　月　　13　　日
                    新市簡易庭  法  官  曾仁勇
以上正本係照原本作成。
如不服本判決，應於判決送達後20日內，向本院提出上訴狀並表
明上訴理由，如於本判決宣示後送達前提起上訴者，應於判決送
達後20日內補提上訴理由書（須附繕本）。
如委任律師提起上訴者，應一併繳納上訴審裁判費。
中　　華　　民　　國　　110 　年　　4 　　月　　13　　日
                                書記官  吳佩芬